【裁判字號】    99,刑智上易,91
【裁判日期】    991223
【裁判案由】    違反商標法
【裁判全文】
智慧財產法院刑事判決
                                  99年度刑智上易字第91號
上  訴  人  臺灣桃園地方法院檢察署檢察官
被      告  賈群鳴
上列上訴人因被告違反商標法案件，不服臺灣桃園地方法院99年
度智易字第6 號，中華民國99年8 月30日第一審判決（起訴案號
：臺灣桃園地方法院檢察署99年度偵字第1258號），提起上訴，
本院判決如下：
    主  文
原判決撤銷。
賈群鳴犯商標法第82條之非法販賣侵害商標權之商品罪，處拘役
拾日，如易科罰金以新臺幣壹仟元折算壹日，緩刑貳年。
扣案仿冒商標之腰包壹只沒收。
    事  實
一、賈群鳴明知「GG」、「Beige green stripe」之商標圖樣，
    由義大利商固喜歡固喜公司向經濟部智慧財產局（下稱智慧
    局）申請註冊登記獲准，取得商標專用權，現仍於商標專用
    期間內。詎其未得上開商標權人同意，竟基於販賣上開仿冒
    商標商品之犯意，於民國98年間某日，將使用上開仿冒商標
    之腰包1 個，以拍賣帳號「chia_0406 」號，利用電腦網際
    網路登錄進入「露天」拍賣網站，公開刊登拍賣上開仿冒商
    標商品之訊息，讓不特定上網瀏覽之顧客相互競標，待顧客
    得標，將款項匯入其提供之金融機構帳戶內。嗣於98年8 月
    6 日，警方執行網路巡邏時，以新臺幣（下同）800 元購買
    拍賣成交，而扣得該腰包1 個。
二、案經彰化縣警察局員林分局報請臺灣桃園地方法院檢察署檢
    察官偵辦。
    理  由
一、程序事項：
  (一)按「刑事偵查技術上所謂之『釣魚』，係指對於原已犯罪或
    具有犯罪故意之人，以設計引誘之方式，使其暴露犯罪事證
    ，再加以逮捕或偵辦者而言。純屬偵查犯罪技巧之範疇，並
    未違反憲法對於基本人權之保障，且於公共利益之維護有其
    必要性存在，故依『釣魚』方式所蒐集之證據資料，原則上
    非無證據能力。」；「刑事訴訟之目的，固在於發現真實，
    而維護社會安全及公共利益，但其手段則應合法、正當、純
    潔，以兼顧程序正義及人權保障。司法警察（官）對於自始
    即有犯罪故意之行為人，因達成犯罪調查目的之必要，依適
    當之方法，布設機會相與對合，藉以蒐集證據，且不違背法
    定程序者，乃法之所許。」（最高法院96年度台上字第301
    號、96年度台上字第2333號、97年度台上字第418號、96年
    度台上字第758號判決意旨參照）。本件被告上訴意旨陳稱
    扣案仿冒「GUCCI 」商標之腰包1 只為警察「釣魚」之結果
    ，非依法定程序取得，有害公平正義，不得作為證據，惟揆
    諸上揭判判意旨，其辯解即非足採。
  (二)次按被告以外之人於審判外之言詞或書面陳述，除法律有規
    定者外，不得作為證據；又被告以外之人於審判外之陳述，
    雖不符合同法第159 條之1 至第159 條之4 之規定，但經當
    事人於審判程序同意作為證據，法院審酌該言詞陳述或書面
    陳述作成時之情況，認為適當者，亦得為證據。當事人、代
    理人或辯護人於法院調查證據時，知有第159 條第1 項不得
    為證據之情形，而未於言詞辯論終結前聲明異議者，視為有
    前項之同意，刑事訴訟法第159 條第1 項及第159 條之5 分
    別定有明文。經查，本判決下列所引用被告以外之人於審判
    外之陳述（包含書面陳述），固屬傳聞證據，但檢察官於本
    院準備程序及審判期日及被告於本院準備程序中，均表示無
    意見，且當事人均未於言詞辯論終結前聲明異議，本院審酌
    該等證據作成之情況，認為適於為本件認定事實之依據，依
    刑事訴訟法第159 條之5 第2 項規定，應具有證據能力，合
    先敘明。
  (三)至其餘本判決所引用之卷內文書證據及物證之證據能力部分
    ，並無證據證明係公務員違背法定程序所取得，檢察官、被
    告於原審或本院均未主張排除前開物證之證據能力，且迄於
    原審或本院言詞辯論終結前均未表示異議，本院經審酌前開
    物證並非公務員違背法定程序所取得，故上揭物證均有證據
    能力。
二、實體方面：
  (一)訊據被告矢口否認有違反商標法之犯行，辯稱：扣案皮夾係
    朋友所贈送，伊幾乎沒有去百貨公司逛過，雜誌上雖有很多
    名牌廣告，但伊不會特別去看那一串英文是什麼，伊不知道
    伊賣的腰包是仿冒品，伊是上網搜尋類似商品，發現拍賣的
    價格大約是8 百元上下，所以才選定以8 百元出售云云。
  (二)本院查：
  1.「GG」、「Beige green stripe」商標圖樣（以下統稱「GU
    CCI 」商標圖樣）業經義大利商固喜歡固喜公司向智慧局申
    請註冊登記取得商標專用權，分別取得商標註冊第00000000
    號、第00000000號，現仍於專用期間內（專用期間分別自民
    國97年4 月1 日至107 年4 月1 日、94年8 月1 日至104 年
    7 月31日止），指定使用於皮夾等商品，此有智慧產局商標
    資料檢索服務資料2 份附卷可參。而警方於98年8 月6 日發
    現在露天拍賣網站上，刊登有拍賣仿冒「GUCCI 」商標商品
    之訊息後，為蒐證即於同日上網向被告之帳號「chia_0406
    」以800 元（另運費55元）下單購得上開仿冒「GUCCI 」商
    標之腰包1 只等情，有證人黃文通之證詞、鑑定證明書、商
    標檢索資料、匯款資料、拍賣網頁列印資料、扣案仿冒腰包
    存卷可稽。
  2.按客觀構成要件該當即表徵違法，因被告之主觀犯意存在內
    心，除其自白外，極難查悉，是非有積極反證外，被告主觀
    犯意應可認定。本案被告固辯稱：扣案腰包係友人所贈送，
    且伊曾上網搜尋類似商品之定價云云。然被告對於究何友人
    所贈送？究上網搜尋何種類似之商品，均未提出證據，是其
    辯稱亦有可疑。又被告自承上網搜尋「類似」商品以訂拍賣
    價格，被告搜尋的憑藉不外以皮包之特徵依據，「GUCCI 」
    商標是即為一明顯特徵，被告實難委為不知，且被告既以「
    GUCCI 」為關鍵字上網搜尋類似商品之定價，當知「GUCCI
    」為著名商標。況今日網路資訊發達，被告既會上網查詢商
    品資訊並上網拍賣商品，顯非孤陋寡聞而與社會資訊脫節之
    人！復由檢察官循著被告搜尋系爭商品照片的途徑，可瀏覽
    到「GUCCI 」官網等網站，該等網路有商品目錄、商品售價
    及商品價格之螢幕列印照片7 張存卷足參（見本院卷第56至
    57頁所示之網站搜尋所得系爭腰包之照片及價格），依圖2
    及3 、圖5 及6 、圖7 與系爭腰包同款式或類似款式之售價
    ，自低往高逐項列出，各為新臺幣2622元、新臺幣3278元，
    或美金465 元（若依匯率32元折計新臺幣為1 萬4880元) ，
    另參酌證人黃文通所出具之查扣物估價表真品售價2 萬5000
    元（見偵查卷第7 頁) ，足見被告賈群鳴明知真品售價而以
    顯然不相當之售價800 元賣出系爭仿冒商標之商品。
  3.又查，系爭仿冒「GUCCI 」商標之腰包，不論品質、製工均
    粗糙；材質、配件與原廠不同；品質低劣等情，有證人黃文
    通出具之鑑定證明書在卷可查（見偵查卷第6 頁），並有仿
    冒腰包扣案可證，參之被告之年齡、學歷、工作經驗，其以
    往或現在所從事者均是與錢財有關之銀行員、會計或財務工
    作，對於商品之品質、材質及製工均具有高於一般人之辨識
    能力，其既知悉系爭腰包為「GUCCI 」商品，有品牌之商品
    ，則衡酌其年齡、經驗，已足憑認其明知系爭商品為仿冒商
    標之商品。
  4.復按「情況事實倘足以合理推論待證事實之存在或不存在者
    ，乃所謂情況證據，其證據機能，非但得以間接推論待證事
    實之存在或不存在，且得作為彈劾證據，用以彈劾或補強直
    接證據之真實性，是斟酌直接證據之憑信性（證明力）時，
    對於待證事實存在或不存在當時之情況事實，不能置而不論
    ，否則，採證認事即有偏離真實之虞，難謂適法。」最高法
    院98年台上字第3941號刑事判決可資參照。是本件被告雖否
    認犯罪，惟就其搜尋「GUCCI 」腰包之照片及網路瀏覽腰包
    或與「GUCCI 」腰包類似商品之價格等情況，復參酌系爭腰
    包之品質、材質、製工精糙等情況，均足作為間接證據，證
    明被告明確知悉系爭腰包為仿冒「GUCCI 」商標之商品，而
    以顯然不相當之價格販賣，是被告主觀上明知系爭腰包為仿
    冒商標之商品而販賣，已堪認定。
  5.綜上所述，被告上揭所辯各節非無卸責之詞，不足採取，本
    件事證已臻明確，被告前揭犯行堪以認定。
  (三)按明知為未得商標權人同意，於同一商品，使用相同之註冊
    商標之商品而販賣，商標法第82條定有處罰規定；而該條所
    稱之販賣，以行為人明知為此類商品，具有營利之目的，將
    之販入或賣出，有其一即屬成立，並不以販入後復行賣出為
    構成要件（最高法院80年度台非字第48號判決要旨參照）。
    本件被告利用露天拍賣帳號「chia_0406 」在網路上刊登販
    賣仿冒「GUCCI 」之商品之訊息，應可認定係意圖營利而販
    入，縱然因警察為辦案蒐證而佯稱下標購買，事實上不能真
    正完成買賣即被查獲，惟依前揭說明，仍已成立販賣之行為
    。是核被告所為，係犯商標法第82條之非法販賣侵害商標權
    之商品罪。
  (四)被告犯行明確，已如上述，原審所為無罪判決，既有違誤，
    檢察官就此亦加以指摘，原審判決即屬無可維持，應由本院
    撤銷改判。爰審酌被告欠缺保護智慧財產權之觀念，所為影
    響商標權人之商譽及正常收益，並減損我國保護智慧財產權
    之國際形象，被告犯後復未能坦承犯行，惟參酌本件查獲之
    仿冒商標商品僅有1 只，侵害商標權人之權益非重，及被告
    之犯罪動機、手段、對商標權人所生危害程度、被告之素行
    尚可、生活狀況及檢察官之具體求刑等一切情狀，量處如主
    文第2 項所示之刑，並諭知易科罰金之折算標準。又查被告
    前無犯罪紀錄，有臺灣高等法院被告前案紀錄表附卷可稽（
    見本院卷第6 頁），其犯罪行為輕微，且經此偵查審判程序
    當知警惕而無再犯之虞，爰諭知緩刑2 年，用啟自新。
  (五)扣案之仿冒「GUCCI 」商標之腰包1 只，係被告犯商標法第
    82條之罪所販賣之物，依商標法第83條之規定，不問屬於犯
    人與否，應予沒收。
三、被告賈群鳴經合法傳喚，無正當之理由不到庭，爰不待其陳
    述，逕行判決。
據上論斷，應依刑事訴訟法第369 條第1 項前段、第364 條、第
299 條第1 項前段、第371 條，商標法第82條、第83條，刑法第
11條前段、第41條第1 項前段、第74條第1 項，判決如主文。
本案經檢察官黃惠敏到庭執行職務。
中    華    民    國    99    年    12    月    23    日
                    智慧財產法院第二庭
                          審判長法  官  陳忠行
                                法  官  熊誦梅
                                法  官  曾啟謀
以上正本證明與原本無異。
不得上訴。
中    華    民    國    99    年    12    月    23    日
                                書記官  王月伶
附錄：本案論罪科刑法條全文
商標法第82條
明知為前條商品而販賣、意圖販賣而陳列、輸出或輸入者，處一
年以下有期徒刑、拘役或科或併科新臺幣五萬元以下罰金。


司法院資訊處製作；財團法人民間司法改革基金會備份。
